【裁判字號】    91,上訴,2152
【裁判日期】    920829
【裁判案由】    強盜等
【裁判全文】
臺灣高等法院刑事判決                          九十一年度上訴字第二一五二號
    上  訴  人  臺灣桃園地方法院檢察署檢察官
    上  訴  人
    即  被  告  乙○○
    指定辯護人  本院公設辯護人甲○○
右上訴人因被告強盜等案件，不服臺灣桃園地方法院八十九年度訴字第一０六一號，
中華民國九十一年五月二十一日第一審判決（起訴案號：臺灣桃園地方法院檢察署八
十九年度偵字第九一八七號），提起上訴，本院判決如左：
    主  文
上訴駁回。
    事  實
一、乙○○曾於民國七十八年間因犯懲治盜匪條例案件，經本院判處有期徒刑六年，
    於八十一年六月十三日假釋付保護管束。嗣於八十二年間再因犯懲治盜匪條例案
    件，經本院判處有期徒刑十一年六月，並撤銷假釋，二案接續執行，嗣於假釋中
    （以上不構成累犯）。其竟仍不知悔改，基於意圖為自己不法所有之概括犯意：
  (一)於八十九年三月十九日五時許，攜帶其所有客觀上足以對生命、身體構成危險之
    凶器之開山刀，在台北縣永和市○○路與民治街口，佯裝搭車而攔停黃建華所駕
    駛之車牌號碼Ｇ四─八八○號營業小客車，上車後即要求黃建華將車開往臺北市
    青年公園跑馬場，當車開到青年公園內之停車場時，乙○○即拿出該把預藏之開
    山刀頂住黃建華之頸部，控制黃建華之行動後，致使其不能抗拒，再用手將黃建
    華從右前門拖下車，對黃建華嚇稱：給你三秒鐘，讓你跑，如果讓我追到，就讓
    你死，至使黃建華不能抗拒，依其指示往前跑，乙○○因而順利搶走黃建華所有
    之現金新台幣（以下同）二千五百元、ＮＯＫＩＡ３２１０行動電話一支及該部
    計程車一部。嗣將車開往桃園縣中壢市丟棄。
  (二)於同年月二十日一時四十五分許，以同一方法，在台北縣三重市○○○路同安街
    口，攔下丁○○所駕駛車牌號碼Ｔ六─六五五號營業小客車，上車後指示丁○○
    開往臺北縣五股工業區○○○路，之後又要求開往臺北縣板橋市光復橋下（原審
    誤載為光復南路）附近，又依乙○○指示，於車行至中和市○○路三八○巷對面
    ，突然要求停車，趁丁○○彎下頭看里程費時，隨即拿出同一開山刀，朝丁○○
    之頸部方向揮去，試圖以開山刀抵住丁○○之頸部，以便控制其之行動，因丁○○本能以手阻擋，致其雙手多處深部撕裂傷，併合多條肌腱神經斷裂，左手多處
    皮膚損傷等傷害，在丁○○阻擋無效後，乙○○隨即再度以開山刀抵住其之頸部
    ，並嚇稱：你要死了云云。丁○○驚恐中哀求：不要殺我，要錢給你，乙○○即
    嚇令其下車，至使丁○○不能抗拒，依其指示下車，乙○○因而順利搶得上開營
    業小客車一部及現金一千五百元、行動電話一支、無線電車裝台一台、
    駕駛執照等物。乙○○為掩飾其行為，將搶得之計程車，開往水源快速道路堤防
    邊丟棄。
  (三)於八十九年四月六日二時許，又以同一方法，在臺北市○○○路南京東路口，攔
    停余鴻源所駕駛之車牌號碼Ｔ四─九八九號營業小客車，上車後指示開往臺北縣
    永和方向，並要求走中正橋，於車行至中正橋時，又指示開往右手邊環河快速道
    路轉進水閘門內，余鴻源感覺有異時，乙○○隨即拿出上述開山刀頂住其頸部，
    並將之拖下車，至使余鴻源不能抗拒，並搶走其所有之現金四千多元及上開營業
    小客車一部。嗣將車開往中和市○○路八十六號前丟棄。
  (四)於八十九年六月十二日二十一時五十分許，復以同一方法，在臺北縣新店市耕莘
    醫院側門（起訴書誤載為北縣中和市○○路○○路口），攔停己○○所有及駕駛
    之車牌號碼Ｖ五─八五八號營業小客車，上車後指示開往桃園縣八德市，未說明
    特定地點，車行至桃園縣八德市○○路一八九巷口時，便要求停車，車尚未完全
    停妥之際，即以右手拿出上開開山刀，並抵住己○○之頸部，左手則抓住其衣領
    ，說：搶劫，要求拿出身上的財物，至使己○○不能抗拒，將身上之現金一萬五
    千元交出，其後再將之拖下車，己○○下車後往後車廂方向走去，乙○○對之嚇
    稱：往前跑，不可回頭，並從後方推，己○○在跑的過程中回頭擬搶回車子，乙○○發現，隨即自後追逐，適有一台小貨車經過，己○○大聲呼救，乙○○即立
    即將上開營業小客車搶走，並搶走己○○所有之ＮＯＫＩＡ６１５０行動電話一
    支。嗣將車開往臺北縣新莊市○○路三一八號前丟棄。
  (五)於八十九年六月十五日一時五十分許，以同一方法，在臺北市○○路與民和街口
    ，攔停朱柏璋所駕駛車牌號碼Ｃ六─七七九號營業小客車，上車後指示開往臺北
    縣中和市○○○路附近，於車行至中正橋下之停車場時，持上開預藏之開山刀，
    抵住其頸部，嚇稱：搶劫，並將之強拉下車，嚇令面牆而站，至使朱柏璋不能抗
    拒，而直接搶走其所有身上的現金二千元，ＮＯＫＩＡ６１５０行動電話一支、
    莊運動公園附近丟棄。
  (六)於八十九年六月十七日二十三時二十五分許，以同一方法，在臺北縣中和市○○
    路、板南路口（起訴書誤載為臺北縣新店市耕莘醫院側門），攔停戊○○所有及
    駕駛車牌號碼Ｐ七─三五五號營業小客車，上車後指示開往桃園縣八德市，待車
    行至桃園縣八德市○○路一八九巷內約五十公尺處，即拿出該把預藏之開山刀，
    嚇稱：停車，搶劫，並即將該把刀，抵住戊○○之腰部，嚇令將身上財物放在右
    前座上，至使其不能抗拒，依乙○○之指示將身上之現金三千元、
    執照、無線電執照、富邦銀行信用卡一張、汽車行車執照、車籍資料、ＮＯＫＩ
    Ａ６１５０行動電話一支等物放置於右前座上，隨即將之強拉下車，並稱：借車
    子用一下，你不要反抗，趕快跑，否則我拿刀子砍你云云後，立即將車開走。車
    輛則開往臺北縣新莊市○○街新莊國中後方丟棄。
  (七)於八十九年六月十九日四時二十五分許，以同一方法，在臺北縣新莊市○○路新
    莊國中附近，攔停丙○○所駕駛車牌號碼八Ｎ─七三二號營業小客車，上車後指
    示開往桃園縣八德市○○路，至八德市○○路、和平路口時，要求左轉和平路至
    榮興路，於駛至八德市榮興一八九巷內約十公尺處，乙○○即拿出預藏之開山刀
    ，抵住丙○○之頸部，並嚇令：停車，搶劫云云，至使其不能抗拒，將身上所有
    之現金二千元交付，但乙○○認其未將身上之財物全部交出，直接搜其身體衣物
    ，但未搜到其他財物，隨即將之拖下車，並以該把開山刀往其右肩砍一刀，致使
    其受有右肩刀割傷之傷害。丙○○擔心遭其砍死，立即逃跑，乙○○即坐上駕駛
    座，搶走車內放有丙○○之
    型行動電話一支之該部營業小客車。嗣將車開往臺北縣三重市○○○路介壽路三
    九巷口丟棄。
二、嗣乙○○將所搶得之丙○○所有之上開幻象牌行動電話，售予位於臺北市○○○
    路四○七號聯強通訊公司不知情之店員葉世華，因該公司人員試用撥接電話，警
    方經由其所發射的電話號碼，循線追查，始知上情。
三、案經桃園縣警察局八德分局報告臺灣桃園地方法院檢察署檢察官偵查起訴。
    理  由
一、右揭犯罪事實，業據被告乙○○坦承不諱，惟辯稱：伊是不小心砍到被害人丙○○，而被害人丁○○係其要抓伊的刀才受傷的，伊不是故意的。再本案與另案九
    十一年度上訴字第一二二二號確定判決，係屬裁判上一罪云云。經查：
  (一)犯罪事實欄一(一)所示之犯行，業據被告於原審及本院坦承不諱（詳見原審卷第三
    五五頁、三五七頁，本院卷第一六０頁），核與被害人黃建華於警訊、原審調查
    時指訴被害之情節相符（詳見偵查卷第六三頁反面、第一三五至一三八頁，原審
    卷第六六頁、六七頁、二０八頁）。
  (二)犯罪事實欄一(二)所示之犯行，業據被告於原審及本院中坦承不諱（詳見原審卷第
    三五五頁、三五六頁，本院卷第一六０頁），核與被害人丁○○於警訊、原審調
    查時指訴被害之情節相符（詳見偵查卷第六二頁反面、第一四三頁反面，原審卷
    第六二頁），並有被害人丁○○於案發當日，因雙手多處深部撕裂傷並合多條肌
    腱神經斷裂，併左手多處皮膚損傷，至板橋中興醫院就診，並於當日住院手術縫
    合治療。此有該醫院於八十九年三月二十三日出具之普通診斷證明書影本一紙在
    卷（詳見偵查卷第一四一頁）。
  (三)犯罪事實欄一(三)所示之犯行，業據被告於原審及本院中坦承不諱（詳見原審卷第
    三五五頁，本院卷第一六一頁），核與被害人余鴻源於警詢及原審調查時指訴被
    害之情節相符（詳見偵查卷第六一頁反面、第一四七頁，原審卷第九五頁反面）
    。
  (四)犯罪事實欄一(四)所示之犯行，業據被告於原審及本院中坦承不諱（詳見原審卷第
    三五六頁，本院卷第一六二頁），核與被害人己○○於警詢及原審調查時指訴被
    害之情節相符（詳見偵查卷第第十三頁反面至第十五頁反面，原審卷第五九頁）
    ，並有贓物認領保管單及車輛竊盜、車牌失竊資料個別查詢報表─查詢車輛認可
    資料（影本）各一紙及手機照片二幀在卷（詳見偵查卷第卅六、卅八頁，原審卷
    第一七三頁）。
  (五)犯罪事實欄一(五)所示之犯行，業據被告於原審及本院中坦承不諱（詳見原審卷第
    三五五至三五七頁，本院卷第一六二頁），核與被害人朱柏璋於警詢及原審調查
    時指訴被害之情節相符（詳見偵查卷第一五一頁反面，原審卷第六四頁、六五、
    二四二頁）。
  (六)犯罪事實欄一(六)所示之犯行，業據被告於原審及本院中坦承不諱（詳見原審卷第
    三五六頁，本院卷第一六二頁、一六三頁），核與被害人戊○○於警詢及原審調
    查時指訴被害情節相符（詳見偵查卷第十六頁反面至第廿三頁反面，原審卷第五
    七頁、五八頁、第二一一頁）。再警方並於被害人戊○○遭棄置之計程車上之錢
    幣盒上採集之指紋，經送內政部警政署刑事警察局鑑定結果，與被告之左食指指
    紋相符，此有內政部警政署刑事警察局於八十九年六月三十日，（八九）刑紋字
    第八三四八一號函覆之6.局紋字第七五四號鑑定書一份在卷足稽（詳見偵查
    卷第一七一至一七九頁）。另有贓物領據及車輛竊盜、車牌失竊資料個別查詢報
    表─查詢車輛認可資料（影本）各一紙在卷（詳見偵查卷第卅五、卅九頁）。
  (七)犯罪事實欄一(七)所示之犯行，業據被告於原審及本院中坦承不諱（詳見原審卷第
    三五六頁，本院卷第一六三頁、一六四頁），核與被害人丙○○於警詢、原審及
    本院調查時指訴被害之情節相符（詳見偵查卷第廿四頁反面至第廿六頁反面，原
    審卷第六十頁，本院卷第六二頁、六三頁），並有被害人丙○○受傷照片、手機
    照片二幀一幀及贓物認領保管單一紙在卷（詳見偵查卷第卅一、卅七頁，原審卷
    第一七四頁）。另被害人於案發當日，因右肩刀割傷至德濟醫院就診，經醫生於
    同日施行縫合手術，亦有該醫院於八十九年六月二十四日出具之診斷證明書一紙
    在卷足稽（詳見偵查卷第卅二頁）。
  (八)綜上：依被告右揭供述暨被害人右揭指述；另就查獲之經過情形，復與證人即葉
    世華於警詢及原審調查時（詳見偵查卷第廿八頁，原審卷第一０三至一０五頁）
    作證情節，及警員林志霖（詳見原審卷第一０二頁）、謝偉倫（詳見原審卷一四
    七頁）結證情節均相符。且被告於原審聲請傳喚之證人邢偉第、林協龍，亦無法
    證明被告於八十九年六月十八、十九日，八十九年三月十九、二十日案發時間係
    分別與證人邢偉第、林協龍在一起之不在場證明。足證被告前開自白與事實相符
    ，應可採信。本件事證明確，被告犯行，堪予認定，自應依法論科。
二、按被告犯罪所用之開山刀，係客觀上足以對他人生命、身體之安全構成威脅，而
    具有危險性，當屬刑法第三百二十一條第三款所稱之兇器。又被告行為時之懲治
    盜匪條例，係經立法程序於四十六年六月五日修正公布施行，將原第八條及第十
    條之規定予以刪除，原第九條改為第八條，第十一條改為第九條，經考上開刪除
    原第十條「施行期間定為一年，必要時得以命令延長」有關限時法規定之立法本
    意，係為期遏止盜風，改善治安，認該條例第一條至第七條及原第九條均仍有施
    行之必要，因將該條例由限時法改為經久施行之常態性刑事特別法，並重新調整
    條次，形式上雖稱修正，實質上，已具重新全部立法之性質，故該條例修正前，
    雖有數次命令延長已逾期，仍非可認為已經失效，而懲治盜匪條例係刑法之特別
    法，自應優先適用，是被告行為時應適用之法律仍為懲治盜匪條例，而非修正前
    之刑法強盜罪相關條文；而被告行為後，懲治盜匪條例業經立法院廢止，並經總
    統於九十年一月三十日公布，刑法第三百三十條亦經立法院修正並經總統同時公
    布，於同年二月一日生效，新舊法（即懲治盜匪條例第五條第一項第一款與修正
    後刑法第三百三十條）比較結果，以修正公布之刑法第三百三十條之規定有利於
    被告，依刑法第二條第一項前段之規定，本院判決自應適用裁判時即修正後之刑
    法第三百三十條之規定論罪科刑。核被告攜帶兇器強盜財物，係犯修正後刑法第
    三百三十條第一項之加重強盜罪；又被告持刀傷害被害人丁○○、丙○○部分（
    理由詳後述），為強暴脅迫之當然結果，應為強暴行為所吸收，不另成立傷害之
    罪名（最高法院十九年上字第五一四號判例參照）。公訴意旨認被告所為傷害部
    分，應依刑法第二百七十八條第一項使人受重傷罪處斷，但由被害人受傷之位置
    、結果，以及被告強盜之過程，被告當時應意在威嚇，以達強盜之目的，尚難認
    被告當時即有重傷之故意。惟公訴意旨認此部分與強盜部分有方法結果之牽連關
    係，為裁判上一罪，爰不另為無罪之諭知，附此敘明。被告先後多次加重強盜之
    犯行，時間緊接，所犯罪名與構成要件相同，顯係基於概括犯意而為，應依連續
    犯規定論以一罪，並加重其刑。原審經詳查，以被告罪證明確，適用上開規定，
    並審酌被告有如事實欄所載之強盜前科，素行不佳，此有本院被告全國前案紀錄
    表一件在卷可參（詳見本院卷第十九至三十頁），雖其犯後已坦承一切犯行，然
    其為滿足個人私利，竟連續持開山刀，在不特定之時間、地點，假藉搭乘之名義
    ，伺機行搶被害人之財物，並於得手後強搶被害人賴以維生之計程車逃逸，並丟
    棄之，雖前開計程車均已尋獲，惟已造成各該被害人之財產損害及心理恐懼之危
    害甚鉅，惡性非輕等一切情狀，量處有期徒刑十年；並說明被告犯罪所用之刀械
    並未扣案，且無證據證明現尚存在，故不為沒收之諭知。核原審認事用法，並無
    不當，量刑亦稱妥適。
三、檢察官上訴意旨略以：就犯罪事實欄一(二)部分，認頸部為重要之部位，以銳利之
    開山刀，砍擊頸部，致命之可能，一般通常之人圴有此認識，實則此部分應該當
    於殺人未遂，原審竟以其無重傷之故意，實屬誤謬；再原審以「因丁○○本能以
    手阻擋，致其雙手多處深部撕裂傷，併合多條肌腱神經斷裂，左手多處皮膚損傷
    等傷害」，已毀敗其手部之機能，已有重傷之結果，原審竟僅論以刑法第三百三
    十條之加重強盜罪，而對於刑法第三百二十八條第三項後段強盜之加重結果犯，
    漏未論處，亦有疏漏；又就犯罪事實欄一(七)部分，查右肩連接手臂，若將右肩鎖
    骨砍斷，其右手機能，亦將毀敗，原審此一認定，亦有可議；另被告於假釋中，
    又連續多次持開山刀等凶器，以搭乘計程車之方式，搶取計程車司機之財物，顯
    有犯罪之習慣，且其嚴重影響治安，竟僅量處有期徒刑十年，又未為保安處分，
    其量刑顯屬過輕等語。惟觀被告就本案之犯案手法，均係假藉搭乘計程車之名義
    ，乘坐於計程車之右前座（犯罪事實欄一(一)(二)所示犯行）或右後座（犯罪事實欄
    一(三)(四)(五)(六)(七)所示犯行），在被害人駕駛前開計程車至人煙稀少處或黑暗處，隨
    即以預藏之開山刀，抵住被害人之頸部（除被害人戊○○係抵住其腰部），被害
    人等因懼怕，而不敢抵抗，致被告得以遂行其強盜行為。是被告在乘坐被害人丁○○之計程車時，仍欲以相同手法為強盜行為，因被害人丁○○以雙手阻擋，雖
    致被害人丁○○受有上開傷害，惟若被告係以殺人之故意砍殺被害人者，被害人
    丁○○在雙手被砍殺毫無抵抗能力後，被告應可遂行其欲殺人之犯意，然被告於
    被害人丁○○喪失反抗能力後，仍僅以開山刀抵住被害人之頸部，喝令被害人交
    出財物，並無後續之砍殺行為，是被告顯無殺人之犯意甚明。可見被告先前以開
    山刀抵住被害人頸部之行為為強盜、脅迫之方法，惟遭被害人丁○○之抵抗，致
    被害人丁○○受有上開傷害，而上開傷害顯係為強暴脅迫之當然結果，應為強暴
    行為所吸收，不另成立傷害或殺人未遂之罪名，是檢察官此部分之上訴意旨為無
    理由，應予駁回。再被害人丙○○部分，觀被告本案之犯案手法係先以開山刀抵
    拖出車外，使被害人等離開其等駕駛之計程車，被告再駕駛該部計程車離開現場
    。是被害人丙○○在交出身上財物後，被告仍依相同手法，將被害人丙○○自計
    程車之駕駛座向右後方拖出，欲將被害人丙○○拖出車外，惟在硬拖被害人丙○○之同時，雖有以開山刀往被害人丙○○之右肩砍一刀，致其受有上開傷害，惟
    依被害人丙○○於本院之證述，其係被被告以開山刀近刀柄處之刀面砍到，若其
    係被被告以開山刀之中間部分砍到，傷應該會很重，被告當時確實有揮手其快跑
    等語（詳見本院卷第六四頁）。是綜合被害人丙○○之證詞及被告所供，可知被
    告係在揮刀威嚇被害人，並拖被害人丙○○至車外時，因車內空間狹小，在揮刀
    威嚇被害人之同時，砍到被害人丙○○之右肩，惟尚難認被告在強盜外另具有傷
    害之主觀犯意，故此傷害行為係強盜罪之強暴脅迫之方法、手段，依前開判例意
    旨及說明，上開傷害顯係為強暴脅迫之當然結果，應為強暴行為所吸收，不另成
    立傷害罪名。是檢察官就此部分之上訴為無理由，應予駁回。又原審判決就被告
    強盜犯行，適用法條及量刑，核無不當，已如前述，此部分之上訴，亦無理由，
    應予駁回。
四、被告上訴意旨以：本案與另案本院九十一年度上訴字第一二二二號之判決為裁判
    上一罪之連續犯關係，本案為該案判決效力所及云云。經查：本案被告之犯罪時
    間，係於八十九年三月十九日、二十日、四月六日、六月十二日、十五日、十七
    日、十九日，其犯罪方法均係利用假藉搭乘計程車方式，再以所有開山刀押住計
    程車司機，致使不能抗拒而強取財物，與另案九十一年度上訴字第一二二二號強
    盜案（詳見本院卷第一四五至一四九頁）之犯罪時間，係在本案於原審審理中，
    經本案原審於九十年四月九日以九十年度聲字第一０四九號裁定准被告以五萬元
    具保停止羈押，被告於同年月十三日經交保後，始再於九十年五月十二日、六月
    九日、六月十三日涉犯另案之強盜罪（詳見聲字第一０四九號卷第五、九頁），
    是二案之犯罪時間，前後相距達十一月之久，已難認被告先後所涉犯之本案與另
    案（即本院九十一年度上訴字第一二二二號），係基於概括犯意所為，且被告連
    續為本案之犯行經羈押時，殊難想像其
    準此益難認本案與另案（即九十一年度上訴字第一二二二號）有何連續犯關係，
    本案自非另案起訴及判決效力所及，應屬數罪併罰，本院自應就本案被告被訴部
    分為判決，被告上訴理由，殊難憑採，應予駁回。
據上論斷，應依刑事訴訟法第三百六十八條，判決如主文。
本案經檢察官彭坤業到庭執行職務。
中    華    民    國    九十二    年      八        月        二十九    日
                              臺灣高等法院刑事第二十四庭
                                  審判長法  官  陳  貽  男
                                        法  官  李  世  貴
                                        法  官  陳  憲  裕
右正本證明與原本無異。
如不服本判決應於收受送達後十日內向本院提出上訴書狀，其未敘述上訴之理由者並
得於提起上訴後十日內向本院補提理由書（均須按他造當事人之人數附繕本）。
                                        書記官  劉  育  妃
中    華    民    國      九十二  年       八       月     二十九       日
附錄：論罪科刑法條全文
中華民國刑法第三百三十條（修正後）
犯強盜罪而有第三百二十一條第一項各款情形之一者，處七年以上有期徒刑。


司法院資訊處製作；財團法人民間司法改革基金會備份。
